【裁判字號】    92,訴,1338
【裁判日期】    920827
【裁判案由】    偽造文書等
【裁判全文】
臺灣板橋地方法院刑事判決                        九十二年度訴字第一三三八號
    公  訴  人  臺灣板橋地方法院檢察署檢察官
    被      告  甲○○
右列被告因偽造文書等案件，經檢察官提起公訴（九十二年度偵字第五四０號），本
院判決如左：
    主  文
甲○○共同行使偽造私文書，足以生損害於他人，處有期徒刑柒月。
    事  實
一、甲○○明知其本人於民國九十年一月至同年十二月間並未於乙○○所經營址設台
    北縣土城市○○路二十三號之暉祥彈簧有限公司（下稱暉祥公司）任職領有薪資
    ，詎因缺錢花用，於九十一年六月十二日見報紙刊登「徵當人頭拿現金」之廣告
    ，依該廣告電話與名為陳振富（音譯，真實姓名身分均不詳）之成年男子聯絡後
    ，即與該「陳振富」之成年男子基於意圖為自己不法所有之概括犯意聯絡，二人
    相偕前往台北縣新莊市○○路上之金順汽車商行，向該車行業務員洪肇羲以新台
    幣十九萬元總價洽購該車行內之車牌五Ｔ─四四八一號自小客車乙輛（以下簡稱
    系爭車輛），並佯稱欲以貸款方式購車，洪肇羲旋即聯絡聯邦商業銀行（下簡稱
    聯邦銀行）板橋分行借調至聯邦國際租賃有限公司之業務人員丁○○到該車行內
    辦理貸款事宜，丁○○至該車行後，陳振富即將於不詳時地未經暉祥公司授權，
    擅自以暉祥公司名義所填製內載「所得人甲○○，所得所屬年月：九十年一月至
    九十年十二月，給付總額四十五萬三千六百二十八元」各類所得扣繳暨免扣繳憑
    單之偽造私文書，交付甲○○以提供予不知情之聯邦銀行業務員丁○○核查而行
    使之，足以損害於暉祥公司及其負責人乙○○，而此並使謝智翔陷於錯誤，誤認
    甲○○確有資力，而代理聯邦銀行與甲○○簽立貸款契約，同意借貸十八萬元，
    並接續於九十一年六月十七日以系爭車輛設立動產扺押契約，甲○○為動產擔保
    交易之債務人，雙方約定自九十一年六月十八日起至九十三年十二月十八日止，
    分三十期繳交分期款，每期繳納七千六百七十四元，在價金未繳清之前，抵押物
    存放處所在甲○○位於台北縣土城市○○路二五八巷一號四樓住處附近，於價款
    付清前，甲○○不得擅自遷移、出賣、出質、移轉、扺押或為其他處分；後不知
    情之聯邦銀行遂因之陷於錯誤，於同年月十八日核撥貸款十八萬元，並匯入甲○○、陳振富所指定金順汽車商行業務員洪肇羲於富邦銀行仁愛分行所開設第00
    000000000000號帳戶內，以供其二人交付系爭車輛之車款，甲○○
    、陳振富因之詐得該十八萬元。
二、旋甲○○與陳振富於同年月十八日取得系爭車輛後，承續前開意圖為自己不法之
    所有及不法利益之概括犯意聯絡，趁該車尚未經台北區監理所登記設定動產抵押
    資料前，將車駛往台北縣板橋市○○路○段四０九號一樓台富當鋪，隱匿該車設
    有動產抵押債權予聯邦銀行之事實，佯以典當該車為由，將車出質於台富當鋪，
    使台富當鋪職員潘多富陷於錯誤，誤認該車未有貸款紀錄，因之同意貸款四萬元
    ，甲○○與陳振富因之再詐得四萬元後，即由陳振富取走三萬五千元，餘五千元
    則由甲○○分得花用殆盡。嗣因甲○○拒不付款並匿居無蹤，致動產抵押債權人
    聯邦銀行追索無著受有損害。
三、案經聯邦銀行訴請臺北縣政府警察局土城分局移送臺灣板橋地方法院檢察署檢察
    官偵查起訴。
    理  由
甲、認定犯罪事實所憑之證據及理由：
壹、詐欺聯邦銀行貸款金十八萬、台富當鋪典當金四萬元部分：
一、被告對此部份事實自白不諱。
二、告訴人聯邦銀行之代理人丙○○於警詢、偵查中指稱：被告於九十一年六月十二
    日向聯邦銀行貸款十八萬元購買車牌號碼五Ｔ─四四八一號自小客車，約定分三
    十期償還，自九十一年六月十八日起至九十三年十二月十八日止，每月一期償還
    七千六百七十四元，標的物依約定應放置在被告位於台北縣土城市○○路二五八
    巷一號四樓住處附近，惟被告貸得款項後，並未支付任何一期分期款，嗣將車輛
    移置他處避不見面等語在卷（見九十二年度偵字第五四０號偵查卷第十頁），並
    提出甲○○名義之動產擔保交易動產抵押設定登記申請書、動產抵押契約書、借
    款契約書（汽車貸款專用）、聯邦銀行汽車貸款申請書、聯邦銀行授信批覆書、
    聯邦銀行於九十一年六月十八日貸放十八萬元與甲○○之授信明細查詢單各一份
    附卷為憑（見九十二年度偵字第五四０號偵查卷第二十五頁、第二十六頁、第三
    十四頁）。
三、證人即台富當鋪職員潘多富於警詢中指稱：九十一年六月十八日被告到渠所經營
    之當舖典當車牌號碼五Ｔ─四四八一號自小客車，渠典當了四萬元與被告，被告
    典當車輛當時，渠有用店內電腦網路查過該車並無貸款紀錄，但後來九十一年七
    月十八日查電腦才發現該車有向銀行貸款等語綦詳（見九十二年度偵字第五四０
    號偵查卷第十一頁至第十四頁），並於偵查中提出甲○○於九十一年六月十八日
    ，向台富當鋪典當得款四萬元，嗣並流當之（台富當鋪）收當物品登記簿、當票
    收據各一紙（見九十二年度偵字第五四０號偵查卷第二十七頁、第二十八頁）附
    卷足參。
四、證人即聯邦公司板橋汽車貸款中心行員丁○○於偵查、本院調查中證稱：渠認識
    金順車行業務員洪肇羲，被告的汽車貸款就是由洪肇羲跟渠接洽辦理，被告於九
    十一年六月十二日在金順車行填寫聯邦銀行汽車貸款申請書，由渠稽核，因甲○○有提供扣繳憑單正本，渠以為是正常案件就批准了等語（見九十二年度偵字第
    五四０號偵查卷第三十八頁、第三十九頁、本院九十二年六月三十日訊問筆錄）
    。
五、是依諸前開二至四之事證，被告於簽約貸款購得系爭車輛後，嗣未支付任何一期
    分期貸款，且隱匿車輛有貸款紀錄之事實，迅將車輛出質他人，足見被告對聯邦
    銀行之貸款金、台富當鋪之典當金，具有不法所有意圖甚明，堪認被告自白與事
    實相符，應可採信。此部分事證明確，被告詐欺犯行足以認定。
貳、行使偽造私文書部分：
一、被告對此部分事實坦認不諱。
二、證人即暉祥公司負責人乙○○於本院調查中證稱：渠不認識被告，暉祥公司亦未
    雇用被告為公司員工、支付薪資給被告，暉祥公司給付甲○○九十年一月至九十
    年十二月薪資四十五萬三千六百二十八元之各類所得扣繳暨免扣繳憑單，係偽造
    者，因渠公司扣繳憑單均係以手填寫者等語綦詳（見本院九十二年七月三日訊問
    筆錄）。顯見甲○○向聯邦銀行辦理貸款時所提出前開暉祥公司，於九十年一月
    至九十年十二月，給付薪資四十五萬三千六百二十八元與甲○○之各類所得扣繳
    暨免扣繳憑單私文書一紙，係未經暉祥公司所授權而擅自偽造者無疑。
三、此外，並有告訴人聯邦銀行之代理人丙○○於本院調查中所提出之偽造暉祥公司
    名義所填製，於九十年一月至九十年十二月，給付薪資四十五萬三千六百二十八
    元與甲○○之各類所得扣繳暨免扣繳憑單私文書一紙在卷可稽。
四、依諸前開二、三之事證，足認被告自白與事實相符，堪可採信，
五、又被告明知其非乙○○任負責人之暉祥公司員工，暉祥公司八十四年度亦未給付
    伊薪資，竟仍將陳振富所偽造上開不實扣繳憑單，持交不知情之聯邦銀行業務員
    丁○○辦理貸款購車事宜，亦足生損害於乙○○、暉祥公司無疑。此部分事證明
    確，被告行使偽造私文書犯行亦堪認定。
參、違反動產擔保交易法部分：
一、訊據被告矢口否認有違反動產擔保交易法犯行，辯稱：伊不知該車有設定動產抵
    押，並無違反動產擔保抵押之犯意云云，然查：
(一)、甲○○於九十一年六月十七日，以系爭車輛，依動產擔保交易法之設定動產抵押
    方式，向聯邦銀行貸款十八萬元，甲○○為動產擔保交易之債務人，約定自九十
    一年六月十八日起至九十三年十二月十八日止，分三十期繳交分期款，每期七千
    六百七十四元，在價金未繳清之前，抵押物存放處所在甲○○位於台北縣土城市
    ○○路二五八巷一號四樓住處附近，甲○○不得擅自處分該車，惟甲○○取得貸
    款後，未支付任何一期分期款即逃匿無蹤，致聯邦銀行追索無著受有損害等情，
    經告訴人聯邦銀行之代理人丙○○於警詢中指訴綦詳，並據其提出前開甲○○名
    義之動產擔保交易動產抵押設定登記申請書、動產抵押契約書附卷為憑。
(二)、又，被告於九十一年六月十八日，即將前揭自小客車，以四萬元代價，出質台富
    當鋪之情，亦經證人即台富當鋪負責人潘多富於警詢中證述甚詳（見九十二年度
    偵字第五四０號偵查卷第十二頁）。
(三)、至被告雖以前揭情詞置辯，然證人即台富當鋪負責人潘多富於九十一年七月十八
    日經電網路查詢得知被告出質之車輛有向銀行貸款之紀錄，因而聯繫被告，要求
    前來處理該典當車輛，不然銀行會告違反動產擔保交易，然被告竟答以渠知道此
    事，沒有問題等情，業據證人潘多富於警詢供明無訛（詳九十二年度偵字第五四
    ０號偵查卷第十三頁），已見被告應知系爭車輛應有設定動產抵押之事，況按諸
    經驗法則，向銀行以車輛辦理貸款，為取得擔保，銀行對貸款者均會要求以車輛
    辦理設定動產抵押，是被告既自承係向銀行以貸款方式購車，則其對系爭車輛辦
    理動產抵押乙事，自無不知之理，益證其上開所辯，顯係事後飾卸之詞，並不足
    採，
(四)、綜上，被告將向聯邦銀行以動產抵押之標的物，於未依約付清貸款下，逕將車出
    質於台富當鋪，顯有不法利益，而其致聯邦銀行追索無著受有損害等情，堪以認
    定，被告此部分違反動產擔保交易法犯行，亦事證明確，足以認定。
乙、論罪科刑之理由：
一、核被告甲○○以偽造扣繳憑單偽具財力，並佯以設動產抵押貸款方式，使聯邦銀
    行不疑有詐，如數核撥貸款十八萬元，供其購得系爭車輛，及其嗣隱匿該車設有
    動產抵押之事實，再使台富當鋪陷於錯誤，誤認該車未有貸款紀錄，因之同意貸
    款四萬元之行為，係犯刑法第三百三十九條第一項詐欺取財罪。公訴人認被告詐
    欺聯邦銀行部分，僅獲取不法利益，而認係犯同法第三百三十九條第二項詐欺得
    利罪，容有誤會，惟其起訴之基本社會事實相同，本院自得變更其起訴法條。被
    告先後二次詐欺取財犯行，時間緊接、所犯構成要件相同，顯係基於概括犯意為
    之，為連續犯，應依刑法第五十六條規定，以一罪論，並加重其刑。
二、被告行使偽造扣繳憑單私文書之行為，係犯同法第二百十六條、第二百十條之行
    使偽造私文書罪。
三、被告將動產抵押之車輛出質之行為，則核係犯動產擔保交易法第三十八條之罪。
四、被告上開各犯行，均與「陳振富」之成年人具有犯意聯絡及行為分擔，為共同正
    犯。
五、被告上開所犯刑法第三百三十九條第一項詐欺取財罪、同法第二百十六條、第二
    百十條之行使偽造私文書罪、動產擔保交易法第三十八條動產擔保交易債務人意
    圖不法利益將標的物出質罪，其三罪間，具有方法、結果之牽連關係，為牽連犯
    ，應從一重之行使偽造私文書罪處斷。
六、至公訴意旨雖未論及被告詐欺台富當鋪犯行，然此部分與起訴被告詐欺聯邦銀行
    部分有連續犯之裁判上一罪關係，已如前述，本院自得併予審理，合此說明。
七、爰審酌被告犯罪動機、目的、手段，所生危害，犯罪後大致坦承犯行，態度尚稱
    良好等一切情狀，量處如主文所示之刑。
丙：至公訴意旨於理由二內雖謂：被告偽造扣繳憑單私文書之低度行為，為行使偽造
    私文書之高度行為所吸收，不另論罪云云，然觀諸起訴書所載犯罪事實既未論及
    暉祥公司之扣繳憑單係被告所偽造者，亦未認被告就此與「陳振富」間有何偽造
    之犯意聯絡，且本院遍觀全卷，復查無何事證足資證明被告有偽造或與「陳振富
    」共同偽造之行為，故難認被告有何偽造私文書之犯行，前開公訴意旨所論，洵
    屬有誤，附此敘明。
據上論結，應依刑事訴訟法第二百九十九條第一項前段、第三百條，動產擔保交易法
第三十八條，刑法第二十八條、第五十六條、第三百三十九條第一項、第二百十六條
、第二百十條、第五十五條，罰金罰鍰提高標準條例第一條前段，判決如主文。
本案經檢察官魏正杰到庭執行職務。
中      華      民      國    九十二    年      八      月    二十七    日
                                  臺灣板橋地方法院刑事第四庭
                                      審判長法  官  許仕楓
                                            法  官  談  虎
                                            法  官  陳明偉
右正本證明與原本無異。
如不服本判決，應於判決送達後十日內，向本院提出上訴狀。
                                            書記官  呂妍旻
中      華      民      國      九十二      年    八    月    二十七    日


司法院資訊處製作；財團法人民間司法改革基金會備份。
